臺灣花蓮地方法院刑事判決
                                   110年度原交訴字第14號
公  訴  人  臺灣花蓮地方檢察署檢察官
被      告  李明福


選任辯護人  鍾年展律師(法扶律師)        
上列被告因公共危險案件，經檢察官提起公訴（110年度撤緩偵
字第55號），被告於準備程序中就被訴事實為有罪之陳述，受命
法官於聽取當事人之意見後，本院合議庭裁定改由受命法官獨任
進行簡式審判程序，判決如下：
    主  文
李明福駕駛動力交通工具發生交通事故，致人傷害而逃逸，處有
期徒刑六月，如易科罰金，以新臺幣一千元折算一日。
    犯罪事實
一、李明福於民國109年4月18日上午10時9分許，駕駛車號0000-
    00號自用小客貨車搭載張志駿沿花蓮縣花蓮市富裕五街由北
    往南方向行駛，行經富裕五街與富陽路之無號誌交岔路口時
    ，疏未注意轉彎車應讓直行車先行，貿然左轉彎，適有許碧
    珠騎乘腳踏車，沿富裕五街由南往北行駛而來，二車因此發
    生擦撞，致許碧珠人車倒地，受有背部挫傷、左眼周圍擦傷
    、右髖部挫傷及右踝擦傷等傷害（起訴書誤載為左髖部挫傷
    及左踝擦傷，另李明福所涉過失傷害部分，業據許碧珠於偵
    查中撤回告訴，另由檢察官為不起訴處分）。李明福發生交
    通事故致許碧珠受傷後，竟基於肇事逃逸之犯意，僅下車稍
    作察看，卻未對許碧珠採取救護或其他必要措施，亦未向警
    察機關報告，即在未留下身分資料或聯繫方式予許碧珠之情
    況下，逕自駕駛上開自小客貨車離開肇事現場。嗣經警調閱
    監視器畫面後，始循線查悉上情。
二、案經許碧珠訴由花蓮縣警察局花蓮分局報告臺灣花蓮地方檢
    察署檢察官偵查起訴。
    理  由
壹、程序部分：
    本件被告李明福所犯係死刑、無期徒刑、最輕本刑為3年以
    上有期徒刑以外之罪，其於本院審理程序中對被訴事實為有
    罪之陳述，經法官告知被告簡式審判程序之旨，並聽取檢察
    官、被告及其辯護人之意見後，由本院依刑事訴訟法第273
    條之1第1項之規定，裁定改依簡式審判程序審理，先予敘明
    。
貳、實體部分：
一、上開犯罪事實，業據被告於警詢、偵查及本院審理時坦白承
    認（見警卷第3至7頁、109年度偵字第2051號卷，下稱偵卷
    一，第51至52頁、109年度調偵字第207號卷，下稱偵卷二，
    第30頁、本院卷第105、115、118頁）核與證人即告訴人許
    碧珠於警詢、偵訊時之指訴（見警卷第9至13頁、偵卷一第3
    9至40頁）、證人張志駿於警詢中之證述（見警卷第15至17
    頁）大抵相符，另有佛教慈濟醫療財團法人花蓮慈濟醫院診
    斷證明書、證號查詢汽車駕駛人、車號查詢汽車車籍、車輛
    詳細資料報表、花蓮縣警察局舉發違反道路交通管理事件通
    知單、道路交通事故現場圖、道路交通事故調查報告表（一
    ）、（二）、花蓮警察局花蓮分局交通分隊疑似道路交通事
    故肇事逃逸追查表、交通部公路總局臺北區監理所109年6月
    8日北監花東鑑字第1090132736號函附花東區車輛行車事故
    鑑定會鑑定意見書各1份及現場監視器畫面翻拍照片3張、現
    場、許碧珠傷勢及雙方車損照片42張（見警卷第23、47至55
    、61至67、75、偵卷一第29至30頁、警卷81至103頁）在卷
    可稽，足認被告上揭任意性自白確與事實相符。從而，本案
    事證明確，被告之犯行堪以認定，應依法論科。
二、論罪及刑之酌科：
(一)按行為後法律有變更者，適用行為時之法律；但行為後之法
    律有利於行為人者，適用最有利於行為人之法律，刑法第2
    條第1項定有明文。經查，被告行為後，刑法第185條之4業
    於110年5月28日修正公布，於同年月30日開始施行。修正前
    刑法第185條之4原規定：「駕駛動力交通工具肇事，致人死
    傷而逃逸者，處1年以上7年以下有期徒刑。」修正後則規定
    ：「駕駛動力交通工具發生交通事故，致人傷害而逃逸者，
    處6月以上5年以下有期徒刑；致人於死或重傷而逃逸者，處
    1年以上7年以下有期徒刑。犯前項之罪，駕駛人於發生交通
    事故致人死傷係無過失者，減輕或免除其刑。」依修正前之
    規定，不分行為人之犯罪情節輕重，其法定刑一律為「1年
    以上7年以下有期徒刑」；修正後則按犯罪情節輕重，如行
    為人致人受輕傷而逃逸者，僅「處6月以上5年以下有期徒刑
    」，若致人於死或重傷而逃逸者，始「處1年以上7年以下有
    期徒刑」；且行為人於發生交通事故致人死傷係無過失者，
    則可減輕或免除其刑。經為新舊法之比較後，修正後之規定
    顯較有利於被告，依刑法第2條第1項但書規定，本案自應適
    用修正後之刑法第185條之4規定論處。
(二)核被告所為，係犯修正後刑法第185條之4第1項前段之肇事
    致人傷害逃逸罪。又本案交通事故之發生，被告係有轉彎車
    未讓直行車先行之疏失，而有過失責任甚明，當無修正後刑
    法第185條之4第2項減免其刑規定之適用，應併敘明。
(三)至被告前雖因涉犯酒後駕車案件，經臺灣宜蘭地方法院以10
    4年度原交簡字第122號判決判處有期徒刑3月確定，並於107
    年9月5日易科罰金執行完畢情形，有臺灣高等法院被告前案
    紀錄表在卷可考，其於受有期徒刑執行完畢後，5年以內故
    意再犯本案有期徒刑以上之罪，為累犯。然基於累犯者有其
    特別惡性及對刑罰反應力薄弱等立法理由，一律加重最低本
    刑，於不符合刑法第59條所定要件之情形下，致生行為人所
    受之刑罰超過其所應負擔罪責之個案，其人身自由因此遭受
    過苛之侵害部分，對人民受憲法第8條保障之人身自由所為
    限制，不符憲法罪刑相當原則，牴觸憲法第23條比例原則。
    於此範圍內，有關機關應自本解釋公布之日起2年內，依本
    解釋意旨修正之。於修正前，為避免發生上述罪刑不相當之
    情形，法院就該個案應依本解釋意旨，裁量是否加重最低本
    刑，司法院釋字第775號解釋參照；又依上述解釋理由書之
    說明，所謂「一律加重最低本刑，致個案過苛部分，不符憲
    法罪刑相當原則及比例原則」之情形，應係指「因累犯加重
    之規定致無法處以最低法定本刑，使行為人所受之刑罰超過
    其所應負擔罪責」之個案。從而，本案被告所犯肇事逃逸罪
    ，依修正後刑法第185條之4第1項「致人傷害而逃逸者，處6
    月以上5年以下有期徒刑」之規定，其法定刑相較舊法已降
    低不少，尚難認仍有科以法定最低本刑，猶嫌過重，客觀上
    足以引起一般人同情之情形，故本案並無刑法第59條規定之
    適用，而若此時再依累犯規定加重其刑，則必須量處逾有期
    徒刑6月之刑責。惟查，被告於肇事後故離開現場，但幸而
    告訴人在場已獲路人及家人協助救護與報案，已經告訴人於
    警詢、偵訊時供述明確，且觀諸告訴人因本件交通事故所受
    傷害尚非嚴重，又被告於本案偵查階段已與告訴人達成調解
    ，賠償告訴人所受損害，告訴人亦同意給予被告緩起訴處分
    ，且本案原經花蓮地檢署檢察官以109年度調偵字第207號為
    緩起訴處分確定，惟被告於緩起訴期間更犯有期徒刑以上之
    罪，經檢察官其起公訴，且未遵期履行該緩起訴處分所附帶
    向公庫支付新臺幣2萬元之條件，致該緩起訴處分遭撤銷等
    情，業據告訴人供述明確，復有卷附花蓮縣花蓮市調解委員
    會調解書及該案緩起訴處分書各1份可參（見偵卷二第29至3
    0、7、47至49頁），可知，本案若依累犯規定加重，量處被
    告逾有期徒刑6月以上之刑度，顯有使被告所受刑罰超過其
    應負擔罪責之疑慮，經參酌前開司法院解釋之意旨，爰不依
    累犯規定加重其刑。
(四)爰以行為人之責任為基礎，審酌被告：（1）未能切實遵守
    道路交通安全規則，因行車疏失致告訴人受傷，且被告既為
    本件交通事故之肇事者，係為最有機會救助傷者之人，如其
    任意離去肇事現場，極可能會延誤傷者就醫之寶貴時間，詎
    被告仍於肇事後，未停留在車禍現場，給予告訴人必要之救
    護，亦無報警處理，隨即在未獲告訴人同意下離去現場，所
    為誠屬不該；（2）惟念被告犯後已能坦承犯行，復與告訴
    人成立調解，並已賠償完畢，業經前述，堪認其犯後態度尚
    稱良好，（3）犯罪之動機、目的、告訴人於本案所受傷勢
    程度，及被告國中肄業之智識程度、目前從事山坡地養護工
    程、月收入約3萬多元，未婚、無子女、小康之經濟狀況（
    參被告警詢筆錄受詢問人欄、個人戶籍資料查詢結果教育程
    度註記欄之記載及被告於本院審理程序之供述）等一切情狀
    ，而量處如主文所示之刑，並依刑法第41條第1項前段諭知
    如易科罰金之折算標準，以資懲儆。
據上論斷，應依刑事訴訟法第273條之1第1項、第299條第1項前
段，刑法第2條第1項但書，判決如主文。
本案經檢察官蕭百麟提起公訴，檢察官王柏舜到庭執行職務。
中　　華　　民　　國　　110 　年　　11　　月　　17　　日
                  刑事第一庭    法　官　吳明駿
以上正本證明與原本無異。
如不服本判決應於收受送達後20日內向本院提出上訴書狀，並應
敘述具體理由。其未敘述上訴理由者，應於上訴期間屆滿後20日
內向本院補提理由書(均須按他造當事人之人數附繕本)「切勿逕
送上級法院」。告訴人或被害人如對於本判決不服者，應具備理
由請求檢察官上訴，其上訴期間之計算係以檢察官收受判決正本
之日期為準。
辯護人依據刑事訴訟法第346條、公設辯護人條例第17條及律師
法第32 條第2項、第36條等規定之意旨，尚負有提供法律知識、
協助被告之義務（含得為被告之利益提起上訴，但不得與被告明
示之意思相反）。
中　　華　　民　　國　　110 　年　　11　　月　　17　　日
                                書記官　陳姿利
附錄本案論罪科刑法條：
修正後中華民國刑法第185條之4
駕駛動力交通工具發生交通事故，致人傷害而逃逸者，處6月以
上5年以下有期徒刑；致人於死或重傷而逃逸者，處1年以上7年
以下有期徒刑。
犯前項之罪，駕駛人於發生交通事故致人死傷係無過失者，減輕
或免除其刑。